臺灣臺中地方法院民事判決
111年度保險簡上字第1號
上  訴  人  林艾霏即林淑惠

訴訟代理人  林正和  
被 上訴 人  國泰人壽保險股份有限公司

法定代理人  黃調貴  
訴訟代理人  張仲偉  
            徐來弟  
上列當事人間請求給付保險金事件，上訴人對於民國111年3月30
日本院臺中簡易庭110年度中保險簡字第6號第一審判決提起上訴
，本院於民國111年12月2日言詞辯論終結，判決如下：
    主      文
上訴駁回。
第二審訴訟費用由上訴人負擔。
    事實及理由
一、上訴人主張：
  ㈠於原審主張：上訴人向被上訴人投保國泰美滿人生312終身壽
    險及防癌終身健康保險附約（下稱系爭保險契約），於民國
    109年12月12日至24日因治療癌症之必要住院，出院後向被
    上訴人申請保險給付，惟被上訴人卻以上訴人住院並非治療
    癌症而拒絕保險理賠，爰依保險契約之法律關係，請求被上
    訴人給付新臺幣（下同）117,000元等語。
  ㈡於本院補充：原審囑託臺中榮民總醫院（下稱臺中榮總）鑑
    定，鑑定結果第2點認「主訴之症狀有可能與癌症相關，故
    主治醫師依症狀開立檢查以排除復發或轉移之可能性。」，
    可見主治醫師根據其專業，就上訴人之症狀認為有可能與癌
    症有關，故主治醫師相關醫囑即上訴人住院觀察及治療均屬
    必要且適當，符合兩造保險契約約定之內容。鑑定意見中有
    諸多對上訴人有利之處，原審並未採納，爰依法提起上訴等
    語。
二、被上訴人則以：
    上訴人係因「喘、頭暈及全身不適」等疾病，於109年12月2
    4日至佛教慈濟醫療財團法人臺中慈濟醫院（下稱臺中慈濟
    醫院）住院13日，並向被上訴人請求給付醫療保險金117,00
    0元。惟經被上訴人審核上訴人住院病歷，上訴人於住院期
    間接受腦部MRI檢查（頭暈），靜脈輸注維生素B（全身乏力
    ），止痛、肌肉鬆弛劑（背痛），支氣管擴張吸入（呼吸困
    難），賀爾蒙注射後臉癢，會診眼科診斷為近視、過敏性眼
    臉結腸炎，核與兩造系爭保險契約約定之「以癌症為直接原
    因或癌症引起的併發症，經醫師或醫院診斷必須接受住院治
    療者」條款不符，被上訴人自無給付保險金之責等語，資為
    抗辯。
三、原審斟酌兩造之攻擊防禦方法後，為上訴人敗訴之判決。上
    訴人不服提起上訴，並聲明：㈠原判決廢棄。㈡被上訴人應給
    付上訴人117,000元，及自110年1月21日起至清償日止，按
    週年利率10%計算之利息。被上訴人則答辯聲明：上訴駁回
    。
四、得心證之理由
  ㈠上訴人向被上訴人投保系爭保險系約，並於109年12月12日至
    24日至臺中慈濟醫院住院等情，業據上訴人於原審提出系爭
    保險要保書、保險單、保險附約、臺中慈濟醫院診斷證明書
    、電子病歷為證（見原審卷第23-45頁），且為被上訴人所
    不爭執，此部分之主張，堪以認定。
  ㈡次查，兩造於系爭保險契約第19條約定：「被保險人於本附
    約保險責任開始後，經診斷確定罹患癌症，並於有效期間內
    ，以癌症為直接原因或癌症所引起的併發症，經醫師或醫院
    診斷必須接受住院治療者，本公司按其實際住院之日數，以
    下表計算給付癌症住院醫療保險金。」，是需以被保險人即
    上訴人因癌症直接引起之症狀或併發症，經醫師或醫院診斷
    必須接受住院治療者，始符合前開被上訴人應給付保險金之
    約定，且此為上訴人得以依系爭保險契約請求保險金之權利
    要件事實，自應由上訴人負舉證責任。上訴人於原審提出之
    診斷證明書，固記載：「病名：左側乳癌；右側乳癌。醫師
    囑言：因上述原因，於109年12月7日於門診追蹤治療，於10
    9年12月12日住院，於109年12月24日出院，共住院13天，於
    110年1月1日及110年1月4日於門診追蹤治療，門診診察治療
    共計3次，患者因乳癌及手術、化學治療所引發的併發症之
    必要住院及門診治療。」（見原審卷第39頁），然原審依被
    上訴人之聲請，調取上訴人於臺中慈濟醫院住院治療之病歷
    後，囑託臺中榮總鑑定：「⒈上訴人現行體況是否有癌症或
    癌症引起之併發症存在？若為併發症，則為何種併發症？⒉
    上訴人主訴『因喘、頭暈及全身不適』住院治療檢查，則是否
    均為『以癌症為直接原因或癌症引起之併發症』之檢查？並請
    說明原因？⒊上訴人本次住院是否為『以癌症為直接原因或癌
    症引起之併發症』，而必要之住院治療？如必須入院至治療
    ，則依上訴人入院時體況，合理住院日數為幾日？並請說明
    原因。⒋上訴人本次住院所施行之相關治療或檢查，依一般
    醫事常規可否以門診方式為之？另乳癌賀爾蒙藥物注射治療
    有幾次？是否亦得以門診方式為之？」等情，其鑑定結果略
    以：「⒈上訴人依病歷記錄有罹癌後之焦慮及憂鬱症，有會
    診身心科之記錄。目前無轉移之證據。⒉主訴之症狀有可能
    與癌症相關，故主治醫師依症狀開立檢查以排除復發或轉移
    之可能性。⒊上訴人住院主要原因為施打皮下注射之賀爾蒙
    治療針劑及出現其它如全身不適、疼痛之症狀，有可能是非
    癌症疾病如憂鬱症引起。若僅施打針劑配合保險給付為1-2
    天合理住院，若需加開檢查則需更長住院天數，依當時病況
    決定。⒋賀爾蒙治療若需自費施打，視契約條約有的會住院
    施打，以請領保險理賠。一般為期三年治療，健保給付藥劑
    者一律門診施打。」，有臺中榮總111年1月5日中榮醫企字
    第114200027號函附鑑定書在卷可稽（見原審卷第135頁），
    可見主治醫師所為之上開治療及住院檢查，係因上訴人主訴
    之症狀可能與癌症有關，並非表示經診斷為癌症所直接引起
    之症狀或併發症，且鑑定結果亦認上訴人住院之主要原因有
    可能是非癌症疾病如憂鬱症所引起，尚難認係以癌症為直接
    原因或癌症引起之併發症，而必須接受住院治療者，上訴人
    亦未能提出其他證據證明上情。從而，上訴人本件主張，尚
    難採認。
五、綜上所述，上訴人依保險契約之法律關係，請求被上訴人給
    付本息，為無理由，不應准許，原審因而為上訴人敗訴之判
    決，核無違誤。上訴意旨指摘原審判決不當，求予廢棄改判
    ，為無理由，應予駁回。
六、本件事證已臻明確，兩造其餘主張及舉證，核與判決結果無
    影響，爰不逐一論斷，附此敘明。
七、據上論結，本件上訴為無理由，依民事訴訟法第436之1條第
    3項、第449條第1項、第78條，判決如主文。
中　　華　　民　　國　　111 　年　　12　　月　　16　　日
                  民事第五庭  審判長法  官  陳文爵
                                    法  官  李  蓓
                                    法　官  陳昱翔
以上正本係照原本作成。
不得上訴。
中　　華　　民　　國　　111 　年　　12　　月　　16　　日
                                    書記官  張卉庭